臺灣高等法院花蓮分院民事判決
上　訴　人　乙○○
訴訟代理人　廖學忠律師
被上訴人　　丙○○
當事人間請求離婚事件，上訴人對於中華民國94年12月26日臺灣
花蓮地方法院94年度婚字第323號第1審判決提起上訴，本院判決
如下：
    主  文
原判決廢棄。
准上訴人與被上訴人離婚。
第一、二審訴訟費用由被上訴人負擔。
    事實以及理由
一、上訴人起訴主張被上訴人為大陸人民，兩造於民國91年7月
    29日結婚，惟被上訴人入境臺灣後，未幾，即以欲回大陸看
    病為理由，而在91年11月間返回大陸，迄今未來臺，故上訴
    人依民法第1052條第1項第5款及第2項前段之規定，請求與
    被上訴人離婚。被上訴人沒有在原審提出任何陳述或意見。
    原審法院以上訴人曾經主張是假結婚為由，認為兩造間之婚
    姻是否存在無從確認為理由，以原訴顯無理由駁回上訴人在
    原審之訴。上訴人提起上訴，主張兩造之間的婚姻是真實的
    ，並提出被上訴人同意離婚之陳情書，聲明廢棄原判決，准
    兩造離婚。被上訴人經送合法通知，無正當理由未到庭陳述
    以及聲明，但提出書狀表明願意與上訴人離婚。
二、依照臺灣地區與大陸地區人民關係條例第52條第2項之規定
    ，本件上訴人請求離婚之事由，應該依照臺灣地區之法律。
    而依照臺灣地區民法第1052條第2項之規定，有重大事由難
    以維持婚姻者，夫妻之一方得請求離婚。經查本件被上訴人
    與上訴人在91年結婚之後，被上訴人隨即在同年11月2日離
    境，無法與被上訴人經營夫妻之生活，分別有戶籍謄本以及
    入出國日期證明書以及大陸地區人民進入臺灣地區旅行證申
    請書附卷為證（原審卷頁6以下、25以下），則兩造已經有
    長達5年的期間無法同居，顯然不具有婚姻的實質狀態，應
    認為已經具備有難以維持婚姻的重大事由，而且這種無法同
    居狀況的形成，並不是兩造所造成，而是來自於臺灣地區對
    於大陸地區人民進入臺灣地區的入境管制政策，而這種入境
    管制政策，原本就存在有其他適當的法律，例如入出國及移
    民法，甚至臺灣地區與大陸地區人民關係條例第79條也設有
    刑事處罰的規定，而戶籍法第25條也規定在戶籍登記事項自
    始不存在時，戶籍機關應為撤銷之登記，這些法律規定已經
    足以充分有效地達成管制政策，因此不應以臺灣地區人民終
    身的婚姻生活來做為達成管制大陸地區人民進入臺灣地區的
    政策工具。再者，本件被上訴人也已經提出書狀（本院卷頁
    107）表明願意與上訴人離婚，而且兩造的婚姻也是出於雙
    方真意，也有證人甲○○、丁○○到庭證述明確（本院卷頁
    35以下、頁51以下），應認上訴人訴請離婚為有理由，應予
    准許。
三、原審駁回上訴人之訴，尚有未洽，上訴人提起上訴，為有理
    由，應由本院撤銷改判。
四、據上論結，本件上訴為有理由，依民事訴訟法第450條、第7
    8條、第463條、第385條判決如主文。
中　　華　　民　　國　　96　　年　　8　　月　　8 　　日
                  民事庭審判長 法  官 謝志揚
                               法  官 林慶煙
                               法  官 賴淳良
以上正本係照原本作成。
如不服本判決，應於收受送達後20日內向本院提出上訴書狀，其
未表明上訴理由者，應於提出上訴後20日內向本院補提理由書狀
(均須按他造當事人之人數附繕本)上訴時應提出委任律師或具有
律師資格之人之委任狀；委任有律師資格者，另應附具律師及格
證書及釋明委任人與受任人有民事訴訟法第466條之1第1項但書
或第2項 (詳附詳)所定關係之釋明文書影本。
                               書記官 邱廣譽
中　　華　　民　　國　　96　　年　　8  　月　　8　 　日
附註：
民事訴訟法第466條之1第1項、第2項：
對於第2審判決上訴，上訴人應委任律師為訴訟代理人。但上訴
人或其法定代理人具有律師格者，不在此限。
上訴人之配偶、3親等內之血親、2親等內之姻親，或上訴人為法
人、中央或地方機關時，其所屬委任人員具有律師資格並經法院
認為適當者，亦得為第3審訴訟代理人。
